臺灣臺北地方法院刑事裁定　
110年度自更一字第5號
自  訴  人  許逸宏（原名：許智傑）




代  理  人  曾勁元律師
被      告  鄧巧羚  年籍及地址詳卷
            郭若萱  年籍及地址詳卷
            吳漢中  年籍及地址詳卷
上列被告等因瀆職等案件，經自訴人提起自訴，經本院於中華民
國110年2月5日以109年度自字第42號判決自訴不受理後，自訴人
不服提起上訴，經臺灣高等法院於民國110年4月26日以110年度
上訴字第1250號判決發回更審，本院裁定如下：
    主  文
自訴駁回。
    理  由
自訴意旨詳如附件「刑事自訴狀」、「刑事自訴補充理由狀（
  民國109年9月15日）」及「刑事自訴補充理由狀（111年1月28
  日）」所載。
按法院或受命法官，得於第一次審判期日前，訊問自訴人、被
  告及調查證據；第1項訊問及調查結果，如認為案件有第252條
  、第253條、第254條之情形者，得以裁定駁回自訴，並準用第
  253條之2第1項第1款至第4款、第2項及第3項之規定，刑事訴
  訟法第326條第1項前段及第3項分別定有明文。又是否依刑事
  訴訟法第326條第1項規定傳喚自訴人及被告訊問乃屬任意規定
  ，法院可依案情審酌決定（最高法院95年度台抗字第88號裁定
  意旨參照）。蓋自訴案件因未經偵查程序，是以賦予法官於第
  1次審判期日前審查之權，而於自訴有第252條所列各款應不起
  訴之原因、第253條認為以不起訴為適當之得不起訴原因及第2
  54條於應執行刑無重大關係得為不起訴之原因者，得以裁定駁
  回自訴，俾免程序上勞費；再按自訴程序除自訴章有特別規定
  外，準用公訴章第2節及第3節關於公訴之規定，刑事訴訟法第
  343條亦有明定；為貫徹無罪推定原則，檢察官就被告犯罪事
  實，應負舉證責任，並指出證明之方法，為刑事訴訟法第161
  條第1項所明定，於自訴程序之自訴人同有適用，惟在自訴程
  序，法院如認案件有同法第252條至第254條情形，自得逕依同
  法第326條第3項規定，以裁定駁回自訴，無須先裁定定期通知
  自訴人補正（最高法院91年度第4次刑事庭會議決議意旨同此
  見解）。此乃因遭提起公訴或自訴之對象，無論事實上或法律
  上，於精神、時間、經濟、家庭社會層面均承受極大負擔，故
  必有確實、高度之犯罪嫌疑，始允提起公訴或自訴，是提起公
  訴或自訴應以「有罪判決之高度可能」為要件，此與開始偵查
  之單純嫌疑（刑事訴訟法第228條第1項）及有罪判決之毫無合
  理懷疑之確信（刑事訴訟法第299條第1項）均不相同，且提起
  公訴或自訴既以「得為有罪判決之高度可能性」為前提，倘公
  訴或自訴之提起無明顯成立犯罪可能時，猶令被告應訴而負擔
  刑事訴訟程序之苦，顯與正當法律程序之要求有違，從而，若
  公訴或自訴之提起，尚不足以認定被告有犯罪成立之可能者，
  審查程序上應將案件遏阻於「法院實體審理」之前，自屬當然
  。
經查：
㈠案外人林○慧（真實姓名對照表代號為「00000000」）於96年1月22日19時50分許至21時27分許，至臺北市政府警察局刑事警察大隊（下稱刑事大隊）報案，指稱：伊與自訴人乙○○為前男女朋友，自訴人不甘分手，於96年1月21日22時許在新北市新店區之自訴人住處，使用鋁製球棒毆打、腳踢伊、命令伊面壁不要動、強迫伊簽發新臺幣（下同）300萬元、500萬元及700萬元等本票及契約、以手機攝錄強迫伊說「這一切都是我自願的」，並強迫伊與之發生性行為，故對自訴人提起傷害、妨害自由、恐嚇及強制性交之告訴等語，經時任刑事大隊分隊長之被告丙○○製作筆錄，並填具受理刑事案件報案三聯單，內容略以：「受理時間：96年1月23日1時0分/受理方式：☑親自/案類：☑⑥恐嚇☑⑦強制性交☑⑪傷害/報案人：姓名00000000☑女」等情，有臺北市政府警察局受理刑事案件報案三聯單（下稱本案報案三聯單）及刑事大隊調查筆錄等件附卷可稽（見本院109年度自字第42號卷《下稱自字卷》第23頁至第25頁，臺灣臺北地方檢察署《下稱臺北地檢署》96年度偵字第2402號卷《下稱偵卷》第25頁至第31頁、第35頁），是此情已可認定。
㈡上開案件經時任臺北地檢署檢察官之被告丁○○於前開調查筆錄
  影本上批示：「進入減述程序，送分案，請內勤檢察官代為核
  發拘票（§76③）」等語，並經同署檢察官林宗志核發拘票（下
  稱本案拘票），內容如下：「被拘提人：許智傑/拘提理由：
  刑事訴訟法第76條第3項/拘提期限：限於96年1月25日以前拘
  提到案/稱謂：被告/住居所：新店市○○路000號12樓。中華民
  國96年1月22日，檢察官林宗志」等語，嗣由刑事大隊於96年1
  月23日0時10分許將自訴人拘提到案，將之移送臺北地檢署，
  經被告丁○○訊問後，以自訴人涉犯刑法第221條強制性交罪、
  同法第346條恐嚇取財罪、同法第302條妨害自由罪、同法第27
  7條傷害罪及同法第304條強制罪等犯罪嫌疑重大，且有事實足
  認有反覆實施同一犯罪之虞為由，向本院聲請羈押，復經本院
  法官訊問後，准予羈押等情，此有批示內容影本、刑事大隊調
  查筆錄、臺北地檢署訊問筆錄、羈押聲請書、本院押票等件在
  卷可佐（見自字卷第25頁、第29頁至第57頁，偵卷第56頁至第
  60頁），是上揭事實，同堪認定。
㈢自訴意旨雖認林○慧於「96年1月22日報案」，被告丙○○卻在本
  案報案三聯單上虛偽登載「受理時間：96年1月23日1時0分」
  ，涉犯刑法第134條、第216條、第211條之公務員假借職務上
  之權力行使偽造（變造）公文書罪嫌、同法第213條之公務員
  登載不實公文書罪嫌、同法第214條之使公務員登載不實罪嫌
  云云（參照「刑事自訴狀」第1頁、第4頁、「刑事自訴補充理
  由狀（109年9月15日）」第3頁第13行至第14行、「刑事自訴
  補充理由狀（111年1月28日）」第3頁第22行至第23行、第4頁
  第20行）。惟按刑法上所謂偽造文書，以無制作權之人制作他
  人名義之文書為要件；而變造文書，係指無權制作者，就他人
  所制作之真正文書，加以改造而變更其內容者而言（最高法院
  95年度台非字第14號判決意旨參照）；又刑法上所謂登載不實
  ，係指公務員或從事業務之人將不實之事項登載於其職務或業
  務上所製作之文書，或明知為不實之事項，使不知情之公務員
  登載於職務上所掌之公文書，亦即必須所登載之事項為虛偽不
  實。被告丙○○為負責承辦林○慧申告案件之刑事大隊分隊長，
  為有權制作本案報案三聯單之人，則其填具本案報案三聯單，
  難謂與「偽造」或「變造」公文書之要件有涉。稽之本案報案
  三聯單記載之「受理案件時間」，與調查筆錄所示之「詢問時
  間」雖有出入，然依警察機關受理民眾刑案報案作業要點第5
  點有關填具報案三聯單權責規定：「親自報案：由值班（日）
  人員受理後，詢明報案人身分、簡要案情等事項詳實記錄或製
  作筆錄，立即派遣備勤人員或通報線上警網至現場處理，認定
  案情後，由備勤或實際處理人員填寫」，可知報案三聯單係於
  詢問報案人及認定案情後方得填寫，「受理案件時間」與「詢
  問時間」本屬二事，被告丙○○填寫之本案報案三聯單「受理案
  件時間」晚於「詢問時間」，當不能認係登載虛偽不實之事項
  ，是自訴意旨此部分所指，顯無構成犯罪事實之可能。
㈣自訴意旨固稱被告丁○○於前開刑事大隊調查筆錄影本上批示：
  「進入減述程序，送分他案，請內勤檢察官代為核發拘票（§7
  6③）」等語，係不經由檢察長逕送分他案之越權批示，違反臺
  北地檢署有關檢察官之任務分配，涉犯刑法第134條、第342條
  之公務員背信罪嫌云云（參照「刑事自訴狀」第4頁），惟被
  告丁○○為負責指揮偵辦該案之檢察官乙情，有臺北地檢署檢察
  官簽呈1紙存卷足憑（見臺北地檢署96年度他字第989號卷第9
  頁），因其認自訴人合於刑事訴訟法第76條第3款所定「犯罪
  嫌疑重大，而有事實足認為有湮滅、偽造、變造證據或勾串共
  犯或證人之虞」之逕行拘提事由，故基於保全被告及證據之考
  量，所為上揭批示，難謂有何逾越職權或違背檢察官任務之情
  事。自訴意旨另認本案拘票既為被告丁○○囑託內勤檢察官林宗
  志簽發，其批示日期應為「96年1月22日」，蓋用職章日期卻
  為「96年1月23日」，有登載不實之嫌云云（參照「刑事自訴
  補充理由狀（111年1月28日）」第3頁第4行至第17行、第4頁
  第4點），惟被告丁○○所為批示及核章，僅係機關內部職務上
  之意思表示，屬於機關之內部文件，雖為公務員職務上所製作
  ，但僅具對內效力，應認僅屬「公家文書」，而非屬刑法第21
  3條不實登載公文書罪所欲規範之範疇（最高法院93年度台上
  字第5062號判決意旨參照），姑不論上開職章日期與實際批示
  日期是否相符，自訴人此部分所指尚不得以公務員登載不實公
  文書罪相繩。
㈤自訴意旨復認被告3人明知自訴人所涉之刑法第221條強制性交
  罪嫌，不合於刑事訴訟法第88條之1得逕行拘提之案件，卻由
  被告甲○○順從被告丙○○違法之命，未出示本案拘票或將之交予
  自訴人或其家人，逕行拘提逮捕自訴人到案，均涉犯刑法第12
  5條第1項第1款之濫權逮捕罪嫌，被告丁○○因而聲請羈押獲准
  ，亦涉犯刑法第125條第1項第3款之濫權追訴罪嫌云云（參照
  「刑事自訴補充理由狀（111年1月28日）」第4頁）云云，然
  本案拘票核發後，經刑事大隊偵八隊蔡坤璋於96年1月22日22
  時35分許簽收，交由刑事大隊偵查佐持前開拘票，於同年月23
  日0時10分許至拘票所載之處所拘提自訴人，並將本案拘票第2
  聯交付自訴人本人簽收，被告甲○○則填具刑事大隊通知2紙，
  均由自訴人簽收，其中1紙記載：「許智傑先生/女士因妨害性
  自主等案件，經臺北市政府警察局刑事警察大隊，依刑事訴訟
  法☑第七十六條、第七十八條規定，拘提/逕行逮捕/逕行拘提
  ，特此通知。被通知人姓名：李易得先生。被通知人簽名捺印
  ：許智傑代（指印）」（下稱刑事大隊通知①），另1紙記載：
  「台端因妨害性自主等案件，經臺北市政府警察局刑事警察大
  隊，依刑事訴訟法☑第八十八條之一規定，逕行逮捕/逕行拘提
  ，特此通知。被通知人簽名捺印：許智傑（指印）」（下稱刑
  事大隊通知②）等情，此有刑事大隊通知①、②、載有簽收拘票
  字樣之調查筆錄影本及本案拘票等件存卷可憑（見偵卷第36頁
  至第37頁、第41頁、第62頁）。由上可知，刑事大隊於執行拘
  提時，出示載有「拘提理由：刑事訴訟法第76條第3款」之本
  案拘票予自訴人簽名，並經自訴人代為簽收記載「依刑事訴訟
  法☑第七十六條、第七十八條規定，拘提/逕行逮捕/逕行拘提
  」之刑事大隊通知①，足見刑事大隊係依檢察官核發之拘票，
  因刑事訴訟法第76條第3款所定之事由，對自訴人執行拘提，
  並非依刑事訴訟法第88條之1規定逕行拘提。縱刑事大隊通知②
  所載之拘捕事由「第88條之1」有上述顯然錯誤之處，應不生
  影響於該次拘提之性質及正當性，故此部分自訴意旨顯乏依據
  ，難以憑採。
㈥本案刑事大隊確有於96年1月23日0時10分因妨害性自主等案件
  對自訴人執行拘提，被告甲○○亦為在場執行之司法警察乙情，
  此有刑事大隊搜索扣押筆錄1份可稽（見偵卷第11頁），自屬
  有權制作刑事大隊通知②之人，故其填具刑事大隊通知②，並提
  出於自訴人簽名捺印，難認該當行使偽造（變造）公文書之行
  為，是自訴意旨主張被告甲○○上揭所為，涉犯刑法第134條、
  第216條、第211條之公務員假借職務上之權力行使偽造（變造
  ）公文書罪嫌；被告丁○○使用登載不實之刑事大隊通知②聲請
  羈押獲准，同涉犯刑法第134條、第216條、第211條之公務員
  假借職務上之權力行使偽造（變造）公文書罪嫌云云（參照「
  刑事自訴狀」第4頁、「刑事自訴補充理由狀（111年1月28日
  ）」第4頁第4點），均非可採。況自訴人亦無證據證明被告甲○○有何登載不實公文書之直接故意，故伊所指自不能認成立刑
  法第213條之公務員登載不實公文書罪，併此指明。　
㈦自訴意旨另認林○慧、被告丙○○均與被告丁○○為東吳大學法律系
  碩士班前後期學長姐，彼等關係匪淺，被告丙○○及丁○○應予迴
  避林○慧申告之案件，卻徇私受理前開案件，實有可議云云（
  參照「刑事自訴補充理由狀（109年9月15日）」第1頁、「刑
  事自訴補充理由狀（111年1月28日）」第3頁第3點），惟依自
  訴人提出之警察偵查犯罪規範第8條規定：「執行偵查任務人
  員，必須公正無私，如與犯罪嫌疑人、被害人或關係人具有親
  屬關係，或與其執行職務有偏頗之虞時，應予迴避」（見自字
  卷第83頁），查林○慧、被告丙○○為東吳大學94學年度法律學
  系法律專業碩士班一般生招生考試之初試合格考生，被告丁○○
  為東吳大學96學年度法律學系碩士在職專班研究生招生考試之
  初試合格考生乙情，有前開考試初試合格名單可參（見自字卷
  第81頁），然除前開情形，並無客觀事實或證據足認被告丙○○
  及丁○○不能公正執行偵查任務，而有偏頗之虞，是自訴意旨認
  被告丁○○及丙○○應予迴避，卻徇私受理林○慧申告之案件云云
  ，核屬無據。況自訴意旨認被告3人基於犯意聯絡而為上開所
  指犯行云云，然依自訴人所提出之事證及既有卷證資料觀之，
  均無從證明被告3人間究竟如何形成犯意聯絡，進而為上述分
  工，自訴意旨此部分主張，亦顯無構成被告3人有罪之積極憑
  證。
綜上所述，自訴人所提出之證據，顯不能證明被告3人涉有自訴
  人所指之罪嫌，核屬刑事訴訟法第252條第10款犯罪嫌疑不足
  之情形，本案亦認無訊問自訴人及進行實質審理之必要，爰依
  刑事訴訟法第326條第3項規定，以裁定駁回本案自訴。
爰依刑事訴訟法第326條第3項、第252條第10款，裁定如主文。
  　
中　　華　　民　　國　　111 　年　　5 　　月　　31　　日
                  刑事第六庭  審判長法  官  黃傅偉
                                    法  官  李佳靜
                                    法  官  洪翠芬
上正本證明與原本無異。
如不服本裁定，應於裁定送達後5日內向本院提出抗告狀。因疫
情而遲誤不變期間，得向法院聲請回復原狀。
                                    書記官  蘇瑩琪
中　　華　　民　　國　　111 　年　　6 　　月　　1 　　日
附件：「刑事自訴狀」、「刑事自訴補充理由狀（109年9月15日
      ）」、「刑事自訴補充理由狀（111年1月28日）」